# 政府补助，无偿使用厂房的会计分录

提问人：cpa727 时间：2019-12-30 08:05:12
陈老师，您好！
现在我遇到个租赁问题，请陈老师帮忙分析下：
2017 年 1 月 xx 市开发区管委会为引进a 集团，提供 3 年免费的土地供 a 集团使用，要求 a 企业承诺第一年税收贡献不低于 1000 万，每年递增 1000 万。a企业 3 年租赁期限到期内随时可以按 8000 万购买，或者以优惠价格 80 万每年继续租用。
2017 年 2 月协议签订后，a 集团下属子公司b 企业在当地进行了投资设厂。 2017 年底，a 集团把 b企业 100%股权转让了给 c 企业，获取了非关联 c企业 49%的股权。c企业 2018 年、 2019 年继续免费使用。 2019年 12 月，a 集团购买了b企业厂房的土地。并与 b 企业签订合同，每年租金 100 万，每 3 年签订一次。
基于上述描述，在这个时点判断如何记账？
个人认为，上述合同签订了是 3 年且免费，续租 80 万每年，又无承诺是可以续租到哪一年，以至于我在判断期初即使该确认费用，难以计算费用的标准。又或是按每年 80 万计入费用，同时确认 80 万的政府补助，在免费期的 3 年内。
另外考虑到 b 企业在 2017 年底，被转让出去了，厂房免费 3 年的事项，是否会影响当初股权转让的净额，影响到 c 企业收购 b企业时候的商誉。
在 2020 年开始，就直接按租金每年 100 万正常记账，对于上述事项，还请陈老师指导。

回答人：chenyiwei
假设执行 2006 版租赁准则，不考虑新租赁准则的影响，则：
1 、头三年免租期更多地属于政府补助性质，建议在免租期内分别确认租金费用和其他收益，金额参照后续年度的租金 80 万元/年。
2 、对 A而言，处置 B 时无需特殊考虑该租约的影响；对 C而言，如果其承继 B的租约，租金低于市场租金水平的，则应作为一项 “有利合同”，按照预计租赁期内合同约定租金和购买日市场租金之间的差额的折现值确认一项无形资产，作为 B 公司购买日可辨认净资产公允价值的一部分。这会影响到 C 对B 应确认的商誉。